# 嵌入衍生工具的分拆与计量

提问人：LCW0901 时间：2023-10-06 09:38:
请问陈老师：嵌入衍生工具的分拆与计量上述延迟定价条款使企业进口贸易中所需支付的金额随着未来所挂钩商品价格的变动而变动，属于嵌入衍生工具。在商品的控制权转移前，延迟定价条款与商品待执行采购合同紧密相关，因而无须拆分；而在商品的控制权转移后，企业需就该商品确认存货及相关应付账款，延迟定价条款与主合同(应付账款)不紧密相关，应从主合同中拆分并作为衍生工具单独核算，或者将延迟定价条款与主合同(应付账款)整体指定为以公允价值计量且其变动计入当期损益的金融负债。” 这段话怎么理解呢？有没有相关的案例可以参考呢

回答人：chenyiwei
本问题涉及到CAS 22准则的适用范围。CAS 22第六条规定：本准则不涉及按照预定的购买、销售或使用要求所签订，并到期履约买入或卖出非金融项目的合同。但是，能够以现金或其他金融工具净额结算，或通过交换金融工具结算的买入或卖出非金融项目的合同，适用本准则。
本问题中，企业大宗商品采购、装船等行为表明其属于按照预定的购买、销售或使用要求所签订的，并履约买入非金融项目的合同，主合同不属于CAS 22的规范范围。挂钩装船后第 4 个月的大宗商品伦敦市场的现货交易价格的条款构成了一项嵌入衍生金融工具，根据前文1.1.1的分析，该嵌入衍生工具是否应和主合同分拆取决于嵌入衍生工具与主合同的经济特征和风险是否紧密相关。
在企业取得该批物资控制权之前，主合同与嵌入衍生工具面临的主要风险均为该批物资的价格波动风险。例如，假定该物资现货交易价格为4,000个货币单位（CU）/吨，装船后第 4 个月的大宗商品伦敦市场的现货交易价格（简称为 4 个月后的远期价格）预期为4,200CU/吨。当现货价格向上波动 10 个货币单位时，主合同因需花费更大的价格采购而形成损失；而嵌入的衍生工具由于缩小了现货价格与 4 个月后的远期价格之间的差距因而降低了负债的公允价值形成利得。
而在企业取得该批物资控制权之后，其持有的存货面临的风险可能包括了产成品价格波动风险、继续投入的料工费价格波动风险、市场需求风险等，而嵌入的衍生工具仍然面临的仅是大宗物资的价格波动风险，因此主合同与嵌入衍生工具的经济特征和风险并不紧密相关，按照CAS 22第二十二条的规定，应当将该嵌入衍生工具从混合工具中分拆，作为单独存在的衍生工具处理。
此外，CAS 22应用指南指出，即使企业按照预定的购买、销售或使用要求签订并持有旨在收取或交付非金融项目的合同的，企业也可以将该合同指定为以公允价值计量且其变动计入当期损益的金融资产或金融负债。需注意的是，企业只能在合同开始时做出该指定，并且必须能够通过该指定消除或显著减少会计错配。